【裁判字號】    97,訴,4601
【裁判日期】    971120
【裁判案由】    毒品危害防制條例
【裁判全文】
臺灣板橋地方法院刑事判決              97年度訴字第4601號
公  訴  人  臺灣板橋地方法院檢察署檢察官
被      告  甲○○
                  （現於臺灣臺北監獄臺北分監另案執行中）
上列被告因違反毒品危害防制條例案件，經檢察官提起公訴（97
年度毒偵字第2356號），被告於本院準備程序進行中，就被訴犯
罪事實為有罪之陳述，本院告知簡式審判程序之旨，並聽取其與
公訴人之意見後，經合議庭裁定由受命法官獨任進行簡式審判程
序審理後，判決如下：
    主  文
甲○○施用第一級毒品，處有期徒刑壹年貳月。
    事  實
一、甲○○施用毒品等前科紀錄，茲分述如下：
(一)、前於民國89年間因施用毒品案件，除經依本院以89年度毒聲
    字第7166號刑事裁定令入戒治處所施以強制戒治，且於90年
    11月7 日停止戒治出所，所餘戒治期間付保護管束，至91年
    1 月11日保護管束期滿，停止戒治未經撤銷，視為執行完畢
    外，並經臺灣板橋地方法院檢察署（下稱板橋地檢署）檢察
    官提起公訴，由本院以90年度易字第334 號刑事判決處有期
    徒刑5 月，且得易科罰金確定，嗣於91年1 月18日易科罰金
    執行完畢（於本案不構成累犯）。
(二)、又於95年間因施用毒品案件，經本院以95年度訴字第2726號
    刑事判決處有期徒刑8 月、6 月確定，另因妨害自由及毀損
    案件，經本院以95年度簡字第6916號刑事簡易判決處有期徒
    刑2 月及拘役20日，且均得易科罰金確定，上開罪刑嗣經本
    院以96年度聲減字第2137號刑事裁定各減為有期徒刑4 月、
    3 月、1 月及拘役10日，且均得易科罰金，並就有期徒刑部
    分定應執行有期徒刑6 月，且得易科罰金確定，迨96年8 月
    1 日因徒刑易科罰金執行完畢出監（於本案不構成累犯）。
(三)、再於96年間因施用第一、二級毒品案件，經本院以96年度訴
    字第16號刑事判決分別處有期徒刑10月、7 月，經上訴後，
    其中施用第二級毒品犯行部分撤回上訴而確定，其中施用第
    一級毒品犯行部分，由臺灣高等法院以96年度上訴字第2667
    號刑事判決撤銷原判決，並改判有期徒刑1 年確定，另因恐
    嚇案件，經臺灣臺北地方法院（下稱臺北地院）以96年度簡
    字第2253號刑事簡易判決處有期徒刑4 月，經上訴後，由臺
    北地院以96年度簡上字第337 號刑事判決上訴駁回確定，上
    開罪刑嗣經臺北地院以97年度聲減字第185 號刑事裁定各減
    為有期徒刑3 月又15日、6 月、2 月，並定應執行有期徒刑
    10月確定（現在監執行中）。
二、詎其仍不知悔改，猶於前開強制戒治執行完畢釋放後5 年內
    已再犯施用毒品犯行被追訴處罰後，基於施用第一級毒品海
    洛因及施用第二級毒品甲基安非他命之犯意，於96年5 月3
    日晚上為警採尿時往前回溯26小時內之某時許（惟應扣除為
    警查獲後至採尿時止其人身自由受拘束期間），在臺北縣板
    橋市○○路友人住處，將海洛因及甲基安非他命摻入玻璃球
    吸食器內以燒煙之方式，同時施用海洛因及甲基安非他命；
    嗣於同年月3 日晚上11時許，在臺北縣板橋市○○街39巷內
    因另案遭通緝而為警緝獲，並採集其尿液送驗結果，呈海洛
    因代謝物之嗎啡及安非他命、甲基安非他命之陽性反應，始
    查悉上情。
三、案經臺北縣政府警察局海山分局報告板橋地檢署檢察官偵查
    起訴。
    理  由
壹、程序方面：本件被告甲○○所犯係死刑、無期徒刑、最輕本
    刑3 年以上有期徒刑以外之罪，其於準備程序就前揭被訴事
    實為有罪之陳述，經法官告知簡式審判程序之旨，並聽取其
    與公訴人之意見後，本院認無不得或不宜改依簡式審判程序
    進行之處，爰依刑事訴訟法第273 條之1 第1 項、第284 條
    之1 之規定，由本院合議庭裁定本件由受命法官獨任進行簡
    式審判程序，合先敘明。
貳、實體方面：
一、上開事實，業據被告於本院訊問時自白不諱，且被告於前開
    時間採集之尿液經送驗，結果呈海洛因代謝物之嗎啡及安非
    他命、甲基安非他命之陽性反應乙節，此有台灣檢驗科技股
    份有限公司出具2007/05/23報告編號CH/2007 /50409之濫用
    藥物檢驗報告及臺北縣政府警察局海山分局查獲毒品案件被
    移送者姓名、代碼對照表各乙份（詳見偵查卷第3 及19頁）
    在卷可稽。又按海洛因經注射或吸入人體後，約80% 於24小
    時內自尿中排出，且尿液中能否驗出嗎啡陽性反應與其投與
    量、投與途徑、採尿時間、個人體質及檢測方法之靈敏度有
    關，國外曾有文獻報導注射6 毫克之海洛因鹽酸鹽，其代謝
    物嗎啡之平均可檢出時限約為26小時；另甲基安非他命經口
    服投與後約70% 於24小時內自尿中排出，約90% 於96小時內
    自尿中排出，由於甲基安非他命成分之檢出與其投與方式、
    投與量、個人體質、採尿時間與檢測儀器之精密度等諸多因
    素有關，因此僅憑尿液中呈安非他命陽性反應，並無法確實
    推算吸食時間距採集時間之長短，惟依上述資料推斷，最長
    可能不會超過4 日等情，業經行政院衛生署藥物食品檢驗局
    於81年9 月8 日以藥檢壹字第8114885 號、81年2 月8 日（
    81）藥檢壹字第001156號函示明確，則被告上開時間所採集
    之尿液送驗結果既有海洛因代謝物之嗎啡及安非他命、甲基
    安非他命之陽性反應，顯見被告在經警採尿時往前回溯26、
    96小時內之某時（惟應扣除為警查獲後至採尿時止人身自由
    受拘束期間），確有施用第一級毒品海洛因及第二級毒品甲
    基安非他命之犯行至明。故被告之自白核與事實相符，應堪
    予採信。是本案事證已臻明確，被告犯行洵堪認定，應予依
    法論科。
二、論罪科刑部分：
(一)、按施用毒品經觀察、勒戒或強制戒治執行完畢釋放後，5 年
    後再施用毒品，應適用毒品危害防制條例第20條第1 、2 項
    之規定，同條例第20條第3 項定有明文。又按於92年7 月9
    日新修正之毒品危害防制條例刪除二犯及三犯之規定，一改
    修法前繁雜之處遇程序，僅將施用毒品者簡化區分為初犯、
    再犯，並認施用毒品者係屬病患性犯人，以觀察、勒戒戒除
    其身癮，並以強制戒治去除其心癮。經觀察、勒戒或強制戒
    治執行完畢釋放後，若係5 年後再犯該條例第10條施用毒品
    罪者，與同條例第20條第1 項、第2 項關於「初犯」之處理
    方式相同，檢察官應先聲請法院裁定令被告入勒戒處所觀察
    、勒戒，並視有無繼續施用毒品傾向，決定應予釋放、為不
    起訴之處分，或應聲請法院裁定令入勒戒處所強制戒治；若
    係5 年內「再犯」同條例第10條施用毒品罪者，依同條例第
    23條第2 項規定，檢察官則應依法追訴。觀諸該條例第20條
    第3 項之修正理由：「觀察、勒戒或強制戒治5 年後再犯者
    ，顯見前所實施之觀察、勒戒或強制戒治已足以遮斷其施用
    毒品之癮，為期自新及協助其戒除毒癮，對此5 年後再犯者
    ，爰明定仍適用初犯之規定，先經觀察、勒戒、強制戒治之
    程序。」及同條例第23條第2 項之修正理由：「為配合簡化
    施用毒品犯之刑事處遇程序，並鑑於經觀察、勒戒或強制戒
    治執行完畢釋放後5 年內再犯者，其再犯率甚高，原據以實
    施之觀察、勒戒及強制戒治既已無法收其實效，自應施以刑
    事處遇。」顯然如施用毒品者係前經觀察、勒戒或強制戒治
    等治療程序執行完畢5 年後，始再施用毒品之「初犯」，因
    前所執行之觀察、勒戒或強制戒治已足收戒除毒癮之效，自
    應重新執行觀察、勒戒或強制戒治等治療程序，並於治療程
    序執行完畢後，由檢察官為不起訴處分，毋庸對之追訴處罰
    ；反之，在「再犯」之情形，因其先前所為治療程序顯未能
    收戒斷毒癮之效，且考量施用毒品者之再犯率偏高，乃簡化
    其刑事處遇程序，而逕予追訴處罰，不再施以治療程序。參
    酌上開立法理由，修正毒品危害防制條例就施用毒品者，祇
    於「初犯及5 年後再犯」二種情形，有其追訴條件之限制，
    即須於初犯經觀察、勒戒或強制戒治釋放後，5 年內均無施
    用毒品之行為，始能認其前所實施之觀察、勒戒或強制戒治
    已足遮斷毒癮，而得於5 年後再犯時，再予適用初犯之規定
    ，重行觀察、勒戒等程序。倘5 年內已經再犯，被依法追訴
    處罰，縱其第三次（或第三次以上）施用毒品之時間在初犯
    釋放5 年以後，即與「5 年後再犯」之情形有別，且因已於
    「5 年內再犯」，顯見其再犯率甚高，原實施觀察、勒戒或
    強制戒治，已無法收其實效，而無5 年戒斷期之存在，自無
    再經觀察、勒戒或強制戒治之必要，應由檢察官逕行起訴，
    始符新法修正之本旨，最高法院95年度臺上字第1071號、95
    年度臺非字第59號判決意旨可資參照。經查，被告有事實欄
    一所示之施用毒品前科在案，此有臺灣高等法院被告前案紀
    錄表及上開判決書各乙份在卷可稽，是被告於強制戒治執行
    完畢釋放後5 年以內已再犯被依法追訴處罰如上所述，則揆
    諸前揭判決意旨，本件檢察官起訴被告施用第一、二級毒品
    ，符合上開規定，合先敘明。
(二)、論罪部分：
１、按海洛因及甲基安非他命依毒品危害防制條例第2 條第2 項
    第1 、2 款之規定，分別係屬第一、二級毒品，故核被告所
    為，係犯毒品危害防制條例第10條第1 項之施用第一級毒品
    罪及同條例第10條第2 項之施用第二級毒品罪。
２、復被告持有海洛因、甲基安非他命分別係供己施用，則其持
    有之低度行為，為施用毒品之高度行為所吸收，均不另論罪
    。
３、又被告於前開時、地之施用毒品行為，係以一施用行為同時
    觸犯施用第一級毒品及施用第二級毒品罪，為想像競合犯，
    應依刑法第55條之規定，以施用第一級毒品罪處斷。至公訴
    人認被告前開施用第一、二級毒品之行為均係犯意各別，行
    為互殊，各應予分論併罰云云，然既經被告於本院訊問時供
    述：伊承認起訴的犯罪事實，但伊係將海洛因及甲基安非他
    命一起放在玻璃球內燒煙施用，伊先前海洛因是用注射針筒
    施用，後來有戒掉海洛因，本次是伊友人請伊施用，他把二
    種毒品放在一起燒煙施用，他讓我試試看等語（詳見本院卷
    第28頁）甚明，復查無其他證據足資認定被告前開施用毒品
    時，係將海洛因及甲基安非他命以不同之方式予以分別施用
    ，故應為被告有利之認定，則公訴人認被告施用第一、二級
    毒品之行為均應予分論併罰云云，容有未合，附此敘明。
(三)、爰審酌被告前有多次施用毒品等前科，此有前開紀錄表足參
    ，素行非佳，詎其仍不知悔悟，故態復萌，再次施用毒品，
    無視於毒品對於自身健康之戕害及國家對於杜絕毒品犯罪之
    禁令，惟審酌被告犯後坦承犯行，態度尚佳，及施用毒品者
    均具有相當程度之生理成癮性及心理依賴性，戒除不易，且
    犯罪心態與一般刑事犯罪之本質不同，非難性較低等一切情
    狀，量處如主文所示之刑，以資懲儆。
據上論斷，應依刑事訴訟法第273 條之1 第1 項、第299 條第1
項前段，毒品危害防制條例第10條第1 項、第2 項，刑法第11條
前段、第55條，判決如主文。
本案經檢察官江祐丞到庭執行職務。
中    華    民    國    97    年    11    月    20    日
                  刑事第十八庭法  官  饒金鳳
以上正本證明與原本無異。
如不服本判決，應於判決送達後10日內，向本院提出上訴書狀，
且上訴書狀應敘述具體理由，而上訴書狀未敘述上訴理由者，應
於上訴期間（即自收受判決書之翌日起算10日）屆滿後20日內補
提理由書。
                              書記官  王春森
中    華    民    國    97    年    11    月    20    日
附錄本案論罪科刑之法律條文：
毒品危害防制條例第10條：
施用第一級毒品者，處6 月以上5 年以下有期徒刑。
施用第二級毒品者，處3 年以下有期徒刑。


司法院資訊處製作；財團法人民間司法改革基金會備份。
